ACORDAO-COMPLETO-2436659

ACÓRDÃO DE RELAÇÃO

ACÓRDÃO DE RELAÇÃO 12527/2020 ATA 40/2020 - SEGUNDA CÂMARA

Acórdão 12527/2020-TCU-Segunda Câmara
Considerando que o presente processo trata de tomada de contas especial instaurada pelo Fundo Nacional de Saúde (FNS) em desfavor de Jogerlane M. de Moura - ME, em solidariedade com  Jogerlane Marinho de Moura, como microempresário individual, diante da irregularidade na aplicação dos recursos do Sistema Único de Saúde (SUS) no âmbito do Programa Farmácia Popular do Brasil - Aqui Tem Farmácia Popular (PFPB) , durante o período de janeiro a outubro de 2015;
Considerando que, no âmbito do TCU, foi promovida a citação de Jogerlane Marinho de Moura, por meio do Ofício 26864/2020-TCU/Seproc (Peça 35) , para, no prazo de 15 (quinze) dias, apresentar as suas alegações de defesa e recolher em favor do Fundo Nacional da Saúde os valores indicados sob as seguintes condições:
 (a) falta de apresentação de notas fiscais, comprovando as aquisições dos medicamentos dispensados pelo Programa Farmácia Popular do Brasil sob o valor de R$ 90.888,66;
 (b) falta de apresentação de cupons e irregularidades nos cupons fiscais e nas receitas médicas sob o valor de R$ 169,87; e
 (c) registro de dispensações de medicamentos em nome de pessoas falecidas sob o valor de R$ 18,30;
Considerando que, por meio de mensagem eletrônica transcrita à Peça 41, o responsável teria manifestado a sua intenção de pagar o correspondente débito, tendo destacado, contudo, que "o comércio neste período de pandemia não tem reagido de forma favorável" e, assim, teria solicitado "encarecidamente, sem acréscimos de juros, o aumento de parcelas do débito para uma quantidade de 72 (setenta e duas) parcelas"; 
Considerando que, em sintonia com os precedentes no TCU a exemplo dos Acórdãos 6.537/2016 e 2.395/2017, da 1ª Câmara, e do Acórdão 3782/2010-TCU-Segunda Câmara, a Secex-TCE teria assinalado que, excepcionalmente, o TCU permitiria a extrapolação do período previsto no art. 217 do RITCU, destacando que, nessas situações, foram avaliadas a boa-fé e a capacidade econômica do requerente;
Considerando que, diante disso, a unidade técnica assinalou que poderia ser inferida a boa-fé de Jogerlane Marinho de Moura, ante o suscitado pedido de pagamento parcelado do débito em fase anterior à condenação, a despeito de essa suposta boa-fé poder ser reavaliada por ocasião do julgamento de mérito;
Considerando, ainda, que a unidade técnica destacou o impacto econômico gerado pela atual pandemia do Covid-19 sobre todos os agentes econômicos, salientando que tenderia a ser verdadeira a alegação de a aludida empresa estar em dificuldades financeiras;
Considerando que a Secex-TCE e o MPTCU pugnaram pelo deferimento do aludido pedido, ponderando sobre a excepcionalidade da situação e sobre a contribuição do parcelamento do débito em prol da efetiva reparação do dano causado ao erário;
Considerando, enfim, que, em caráter excepcional, algumas providências semelhantes teriam sido autorizadas por meio dos Acórdãos 7.296/2013, 6.537/2016 e 2.395/2017, da 1ª Câmara, do Acórdão 3782/2010-TCU-Segunda Câmara, e do Acórdão 2291/2006-TCU-Plenário;
Os Ministros do Tribunal de Contas da União, reunidos em Sessão de 2ª Câmara, ACORDAM, por unanimidade, com fundamento nos arts. 143, inciso V, alínea "b", e 217 do Regimento Interno do TCU, em autorizar, excepcionalmente, o parcelamento da dívida a partir do eventual requerimento a ser formulado por Jogerlane Marinho de Moura (CPF XXX.074.443-XX) , como microempresário individual e titular da Jogerlane M. de Moura - ME (CNPJ 05.995.960/0001-52) , em 72  (setenta e duas) parcelas mensais e consecutivas, com a atualização monetária, fixando o vencimento da primeira parcela em 15 (quinze) dias, a contar do recebimento da notificação, e o vencimento das demais parcelas a cada 30 (trinta) dias, na forma da legislação em vigor, alertando o responsável no sentido de, em conformidade com o § 2º do art. 217 do RITCU, a falta do recolhimento de qualquer parcela resultará no antecipado vencimento do saldo devedor, nos termos legais e regimentais, sem prejuízo de, em sintonia com os pareceres emitidos neste processo, prolatar a providência abaixo indicada:
1. Processo TC-Processo 033.350/2019-1 (TOMADA DE CONTAS ESPECIAL) 
	1.1. Responsáveis: Jogerlane M. de Moura - ME (CNPJ 05.995.960/0001-52) e Jogerlane Marinho de Moura (CPF XXX.074.443-XX) .
	1.2. Entidade: Fundo Nacional de Saúde - Funasa.
	1.3. Relator: Ministro-Substituto André Luís de Carvalho.
	1.4. Representante do Ministério Público: Procurador Sérgio Ricardo Costa Caribé.
	1.5. Unidade Técnica: Secretaria de Controle Externo de Tomada de Contas Especial (Secex-TCE) .
	1.6. Representação legal: não há.
	1.7. Débito imputado em desfavor de Jogerlane Marinho de Moura sob as seguintes condições:
	1.7.1. pela falta de apresentação das notas fiscais, comprovando as aquisições dos medicamentos dispensados pelo Programa Farmácia Popular do Brasil, sob os seguintes valores:
	Data da Ocorrência
	Valor Original (R$) 

	08/04/2015
	2.562,48 

	05/05/2015
	6.225,97 

	12/06/2015
	8.059,17 

	07/07/2015
	11.355,32 

	05/08/2015
	9.346,07 

	31/08/2015
	13.766,69 

	14/10/2015
	8.932,80 

	15/10/2015
	5.242,31 

	30/10/2015
	15.510,79 

	18/12/2015
	9.887,06 

	1.7.2. pela falta de apresentação de cupons e irregularidades nos cupons fiscais e nas receitas médicas, sob os seguintes valores:
	Data da Ocorrência
	Valor Original (R$) 

	08/04/2015
	23,10 

	08/04/2015
	9,42 

	12/06/2015
	42,00 

	12/06/2015
	16,80 

	07/07/2015
	8,40 

	05/08/2015
	22,50 

	14/10/2015
	22,80 

	15/10/2015
	12,13 

	30/10/2015
	7,02 

	30/10/2015
	5,70 

1.7.3. pelo registro de dispensações de medicamentos em nome de pessoas falecidas, sob os seguintes valores:
	Data da Ocorrência
	Valor Original (R$) 

	05/08/2015
	7,80 

	14/10/2015
	10,50 

1.8. Providência: enviar a cópia deste Acórdão, com a cópia do parecer da unidade técnica, aos responsáveis indicados no item 1.1 deste Acórdão, para ciência e eventuais providências cabíveis, devendo o responsável (Jogerlane Marinho de Moura, como microempresário individual e titular da Jogerlane M. de Moura - ME) formalizar, contudo, o devido pedido para obter o suscitado parcelamento da dívida em 72  (setenta e duas) parcelas mensais e consecutivas.

Segunda Câmara

Fundo Nacional de Saúde - Funasa.

Jogerlane M. de Moura - ME (CNPJ 05.995.960/0001-52) e Jogerlane Marinho de Moura (CPF XXX.074.443-XX).

ACORDAO-COMPLETO-2470347

Acórdão 8231/2021 - Segunda Câmara

ANDRÉ DE CARVALHO

não há.

Procurador Sérgio Ricardo Costa Caribé.

TOMADA DE CONTAS ESPECIAL (TCE)

Secretaria de Controle Externo de Tomada de Contas Especial (Secex-TCE).